臺灣高等法院臺中分院刑事判決　　　　96年度上訴字第1615號
上　訴　人
即　被　告　乙○○
上列上訴人因毒品危害防制條例案件，不服臺灣臺中地方法院96
年度訴緝字第206號中華民國96年5月10日第一審判決（起訴案號
：臺灣臺中地方法院檢察署94年度毒偵字第5725號），提起上訴
，本院判決如下：
    主  文
上訴駁回。
    事  實
一、乙○○前因施用毒品案件，經原審法院裁定送觀察、勒戒後
    ，認無繼續施用毒品之傾向，於民國94 年4月15日，由台灣
    台中地方法院檢察署檢察官以94年度毒偵字第1832號不起訴
    處分確定，並於94 年4月18日釋放出所。詎仍不知悔改，分
    別基於施用第一級、第二級毒品之犯意，於94 年8月16日某
    時，在其友人巫志弘位於臺中縣大甲鎮○○路1921巷40弄11
    號居處內，以將第一級毒品海洛因羼入香菸內，再以火點燃
    產生濃煙而以口鼻吸食之方式，施用第一級毒品海洛因一次
    ；另以將第二級毒品甲基安非他命（起訴書誤繕為安非他命
    ）置於吸食器內，再以火燒烤產生濃煙後，而以口鼻吸食之
    方式，施用第二級毒品甲基安非他命一次。嗣於94 年8月19
    日13時50分許，為警在臺中縣大甲鎮○○路1921巷40弄11號
    查獲。
二、案經臺中縣警察局大甲分局報請台中地方法院檢察署檢察官
    偵查起訴。
    理  由
一、訊據上訴人即被告乙○○對於上開施用第一級毒品海洛因、
    第二級毒品甲基安非安他命之犯行，均坦承不諱。且被告為
    警查獲後，經警採其尿液送請檢驗結果，呈嗎啡、甲基安非
    他命陽性反應，此有詮昕科技股份有限公司濫用藥物尿液檢
    驗報告、臺中縣警察局大甲分局委託鑑驗尿液代號與真實姓
    名對照表各一份在卷可稽，被告自白核與事實相符，應足採
    信。次查，被告前因施用毒品案件，經原審法院裁定送觀察
    、勒戒後，認無繼續施用毒品之傾向，於94 年4月15日，由
    台灣台中地方法院檢察署檢察官以94年度毒偵字第1832號不
    起訴處分確定，並於94 年4月18日釋放出所之事實，有台灣
    高等法院被告前案紀錄表在卷可按，期於前案觀察、勒戒執
    行完畢釋放後五年內，再有本件施用毒品犯行，自應依法追
    訴。事證已臻明確，被告犯行堪以認定，自應依法論科。
二、被告行為後，刑法業經總統於94年2月2日以總統華總一義字
    第09400014901 號令修正公布，並於95年7月1日施行。查：
    (一)修正後刑法第二條第一項規定：「行為後法律有變更者，
    適用行為時之法律。但行為後之法律有利於行為人者，適用
    最有利於行為人之法律」。被告行為後，刑法第五十一條業
    經修正公布施行，修正前刑法第五十一條規定：「數罪併罰
    ，分別宣告其罪之刑，依左列各款定其應執行者：」其中第
    五款規定：「宣告多數有期徒刑者，於各刑中之最長期以上
    ，各刑合併之刑期以下，定其刑期。但不得逾二十年」；修
    正後刑法第五十一條第五款規定：「宣告多數有期徒刑者，
    於各刑中之最長期以上，各刑合併之刑期以下，定其刑期。
    但不得逾三十年」。比較結果，修正後刑法並非較有利於行
    為人，依刑法第二條第一項前段之規定，仍應依修正前刑法
    定其應執行之刑。(二)刑法第四十一條亦經修正，修正後之該
    條規定為：「犯最重本刑為五年以下有期徒刑以下之刑之罪
    ，而受六個月以下有期徒刑或拘役之宣告者，得以新臺幣一
    千元、二千元或三千元折算一日，易科罰金。但確因不執行
    所宣告之刑，難收矯正之效，或難以維持法秩序者，不在此
    限。前項規定於數罪併罰，其應執行之刑未逾六月者，亦適
    用之」。修正前之該條規定則為：「犯最重本刑為五年以下
    有期徒刑以下之刑之罪，而受六個月以下有期徒刑或拘役之
    宣告，因身體、教育、職業、家庭之關係或其他正當事由，
    執行顯有困難者，得以一元以上三元以下折算一日，易科罰
    金。但確因不執行所宣告之刑，難收矯正之效，或難以維持
    法秩序者，不在此限。併合處罰之數罪，均有前項情形，其
    應執行之刑逾六月者，亦同」。就該條第二項部分言，刑法
    施行法第三條之一第三項已明文規定其適用新舊法之標準為
    ：「於九十四年一月七日刑法修正施行前犯併合處罰數罪中
    之一罪，且該數罪均符合第四十一條第一項得易科罰金之規
    定者，適用九十年一月四日修正之刑法第四十一條第二項規
    定」。另就第一項易科罰金折算之標準言：被告行為後，罰
    金罰鍰提高標準條例第二條業已刪除，而刑法第四十一條第
    一項前段關於易科罰金之折算標準已由舊法之銀元一百元、
    二百元、三百元修正為新台幣一千元、二千元、三千元，因
    屬科刑規範事項之變更，其折算標準為裁判時所應諭知，自
    有就新舊法規定比較之必要。本件之折算標準，經比較新舊
    法結果，以被告行為時之舊法較為有利於被告，是依刑法第
    二條第一項前段之規定，應適用被告行為時之舊法即依修正
    前刑法第四十一條第一項前段、第二項、修正前罰金罰鍰提
    高標準條例第二條之規定，諭知以銀元三百元（即新台幣九
    百元）折算一日為易科罰金之折算標準。
三、按海洛因、甲基安非他命分屬毒品危害防制條例第二條第二
    項第一款、第二款所指之第一、二級毒品。是核被告所為，
    係犯毒品危害防制條例第十條第一項施用第一級毒品罪、同
    條第二項施用二級毒品罪。其因施用而分別持有第一、二級
    毒品之低度行為，各為施用之高度行為所吸收，均不另論罪
    。被告所犯上開二罪，犯意各別，罪名不同，應分論併罰之
    。原審因而適用毒品危害防制條例第十條第一項、第二項，
    刑法第十一條前段、第二條第一項前段、（修正前）第五十
    一條第五款、（修正前）第四十一條第一項前段、第二項（
    應補充）、修正前罰金罰鍰提高標準條例第二條、刑法施行
    法第三條之一第三項等規定，並審酌被告前已有施用毒品之
    素行，經觀察勒戒後仍無視於毒品對於自身健康之戕害及國
    家對於杜絕毒品犯罪之禁令，復有本件施用毒品犯行，然被
    告已於法院審理中坦承犯行，頗有悔意，態度良好，且施用
    毒品者多具有病患人格特質，其犯罪心態與一般反社會性之
    刑事犯罪本質不同，容應以病人之角度為考量等一切情狀，
    分別就其施用第一級、第二級毒品犯行，量處有期徒刑六月
    、三月，並定應執行之刑為有期徒刑八月，及就宣告刑、執
    行刑均諭知如易科罰金之折算標準。核原判決認事用法均無
    違誤，量刑亦稱妥適。被告上訴意旨請求從輕量刑，意謂原
    審量刑過重，指摘原判決不當。然施用第一、二級毒品罪，
    依毒品危害防制條例第十條第一、二項規定：「施用第一級
    毒品者，處六月以上五年以下有期徒刑。施用第二級毒品者
    ，處三年以下有期徒刑」；原判決各量處前揭之刑，已是最
    低度刑或接近最低度刑，並無過重之情，縱再審酌被告於原
    審所提收費收據、診斷證明書、在職證明等，亦難為被告更
    輕之量刑。被告之上訴無理由，應予駁回。
據上論結，應依刑事訴訟法第三百六十八條，判決如主文。
本案經檢察官甲○○到庭執行職務。
中　　華　　民　　國　　96　　年　　7 　　月　　12　　日
            刑事第四庭    審判長法　官  洪  耀  宗
                                法　官  陳  欣  安
                                法　官  江  德  千
上列正本證明與原本無異。
施用第一級毒品部分得上訴。
施用第二級毒品部分不得上訴。
如不服本判決應於收受送達後十日內向本院提出上訴書狀，其未
敘訴上訴之理由者並得於提起上訴後十日內向本院補提理由書 (
均須按他造當事人之人數附繕本)。
                                書記官  吳  麗  琴
中　　華　　民　　國　　96　　年　　7 　　月　　12　　日
【附錄論罪科刑法條】
毒品危害防制條例第10條第1、2項：
施用第一級毒品者，處6月以上5年以下有期徒刑。
施用第二級毒品者，處3年以下有期徒刑。
